# 关于同一控制下企业合并报告期内持股比例不同的问题

提问人：黑穆 尔 时间：2021-03-24 10:33:04
请教陈版主，现在有一家企业A，报告期为2018-2020，期初一直持有一家亏损的子公司B（净资产为负），持股比例为75%， 2019 年A公司将B公司剥离，以 1 元钱作为对价卖给A公司的股东（股东为个人）。此后B公司变成了A公司的兄弟公司， 2020 年，A公司又以 1 元钱的对价重新将B公司100%的股权买回来。目前有几个疑问想咨询陈版主：
1 、同属于自然人控制的企业是否也适用于同一控制下企业合并？
2 、A公司与其股东这两次对于B公司这种净资产为负数的子公司的交易对价是否合理合规？
3 、A公司 2020 年重新买入了B公司的100%股权以后是否应该视同报告期最早期初就一直持有B公司100%股权进行追溯调整，而不需要考虑曾经持有75%的事情了？

回答人：chenyiwei
1 、同属于自然人控制的企业也适用于同一控制下企业合并。
2 、交易对价的确定本身不存在是否合规的问题。对净资产为负数的子公司按 1 元交易股权也很常见。
3 、建议假设合并日之前仅持有75%股权，有25%的少数股权，据此追溯重述前期比较数据；在合并日同时发生一项收购25%少数股权的交易。

提问人：黑穆 尔 时间：2021-03-26 10:33:05
陈老师，我想补充问一下：
1 、我想了解一下在 2020 年假设合并日就持有了75%的股权，视同购买少数股权的这个做法是出于什么考虑？是为了不影响以前期间的报表吗？
2 、关于上面的问题我想了解一下：在其他条件不变的情况下，如果以前期间持有的股权比例不是75%而是25%，不需要进行合并的话，是否还是这样操作？
3 、在其他条件不变的情况下，如果不是 19 年卖出75%， 2020 年买回100%，而是更早期间卖出，比如 2015 年就卖出75%， 2020 年才买回100%，这样的话是否还是这样操作？
4 、假设 19 年卖出B公司的时候，B公司净资产为-300万，那A公司合并报表是否会出现一个处置子公司的投资收益300*75%=225万。然后等 2020年又买回来的时候是否又要追溯冲掉那个 225 万的投资收益，视同从来没有卖出过B公司的股权？
问题有点多，希望陈版主不吝赐教，谢谢。

回答人：chenyiwei
因为25%的股权原由实际控制人以外的其他方持有，故不能假设最初即从实控人处取得100%股权，而应视同在合并日同步购买了25%的少数股权。不是基于不影响以前年度报表的考虑。如果以前年度该25%股权是由实际控制人持有的，则在重新取得100%股权时，应假设自始持有100%股权进行合并报表的调整。
合并报表层面，对于 2019 年内卖出75%股权交易的价款，应按权益性交易处理，贷记资本公积。这是因为在追溯重述后的合并报表中，该75%股权一直是在合并范围内，并未发生处置。所以将实际控制人支付的75%股权价款作为资本性投入处理。

提问人：黑穆 尔 时间：2021-03-27 14:52:00
谢谢陈版，也就是说如果那25%的少数股东权益一开始也就是实际控制人持有的话，站在 2020 年末的角度，是不是中间的这些交易都可以认为没有发生过了，就认为A公司自始至终都拥有B公司100%股权。A公司的合并报表就要一直追溯到最早期初就一直持有B公司100%股权，A公司以前的合并报表也不再有少数股东权益了？

回答人：chenyiwei
可以这样理解。此时，与该交易相关的A公司资金流入流出，均在追溯后的合并报表层面直接对应调整权益（资本公积）。